臺灣臺北地方法院民事裁定　　　　　　　　98年度破字第32號
聲　請　人　謝旭明
上列當事人聲請破產宣告事件，本院裁定如下：
    主  文
聲請駁回。
聲請程序費用由聲請人負擔。
    理  由
一聲請意旨略以：聲請人曾擔任摩言國際股份有限公司(下稱摩
  言公司)之副總經理及董事長職位，因而分別向第一商業銀行
  股份有限公司(下稱第一銀行)、華南商業銀行股份有限公司(
  下稱華南銀行)、板信商業銀行股份有限公司(下稱板信銀行)
  、玉山商業銀行股份有限公司(下稱玉山銀行)、中國信託商業
  銀行股份有限公司(下稱中國信託銀行)、慶豐商業銀行股份有
  限公司(下稱慶豐銀行)、台北富邦商業銀行股份有限公司(下
  稱台北富邦銀行)、聯邦票券金融股份有限公司(下稱聯邦金融
  )申辦信用借款或擔任連帶保證人；又聲請人與復貫股份有限
  公司(下稱復貫公司)、智基科技開發股份有限公司、黃姵璇間
  亦有欠款關係存在。聲請人雖盡力經營公司，仍因產業競爭激
  烈、公司基金週轉不順利等因素而無法繼續營運，摩言公司現
  已結束營業，聲請人尚無其他工作。截至民國98年3月2日止，
  聲請人尚積欠本金、利息、違約金及各類稅捐共計新臺幣(下
  同)434,699,414元。聲請人所有之勇健工業股份有限公司(下
  稱勇健公司)股票及高雄市○○區○○街10巷11號房屋，皆已
  遭拍賣，聲請人目前現有之資產為現金20萬元及面額30萬元之
  支票一紙，聲請人實已無清償債務之能力。又聲請人之資產應
  足以負擔破產財團之相關支出及清償部份債務，爰依破產法第
  1條、第57條、第58條等規定聲請宣告破產等語。
二按破產，對債務人不能清償債務者，宣告之；破產宣告時屬於
  破產人之一切財產，及將來行使之財產請求權，破產宣告後，
  破產終結前，破產人所取得之財產，為破產財團；財團費用及
  財團債務，應先於破產債權，隨時由破產財團清償之，破產法
  第57條、第82條第1項、第97條分別定有明文。而破產程序乃
  於債務人不能清償其債務時，為使多數債權人獲得平等滿足，
  並兼顧債務人之利益，而就債務人之總財產，由法院參與之一
  般強制執行程序之謂；是法院就破產之聲請，以職權為必要調
  查，如債務人確係無財產，則破產財團即不能構成，無從依破
  產程序清理債務，參照破產法第148條之旨趣，自應依同法第
  63條，以裁定駁回其聲請，此亦有司法院院字第1505號解釋可
  資參照。從而，如構成破產財團之債務人財產，明顯不足清償
  破產法第95條、第96條所列破產財團費用及財團債務時，依破
  產法第148條規定，法院於宣告破產後，隨即須同時宣告破產
  程序終止，此無異徒增破產程序及費用之浪費，且無益於債務
  人及其他債權人。故參照上開司法院解釋及相關說明，本院認
  若有此情狀，聲請宣告破產即為無實益，自應適用同法第63條
  規定，以裁定駁回破產宣告之聲請。次按，稅捐、滯納金、利
  息、滯報金、怠報金之徵收，優先於普通債權；對於破產財團
  之財產有優先權之債權，先於他債權而受清償，優先權之債權
  有同順位者，各按其債權額之比例而受清償，此觀諸稅捐稽徵
  法第6條第1項、第49條及破產法第112條之規定自明。是債務
  人之資產已不足清償稅捐等優先債權，他債權人更無受償之可
  能，倘予宣告破產，反而須優先支付破產財團之管理、分配所
  生之費用及破產管理人之報酬等財團費用，將使破產財團之財
  產更形減少，優先債權人即稅捐機關之債權減少分配或無從分
  配，其他債權人更無在破產程序受分配之可能，顯與破產制度
  之本旨不合（最高法院98年度第4次民事庭會議參照）。
三經查：
  (一)聲請人陳報之如聲請宣告破產狀附表一所示之債務金額共計
    428,321,228元(見本院卷第24至25頁)，而聲請人目前僅有
    50 萬元，除此已無其他財產等情，業經聲請人陳明在卷，
    並有債權人清冊(見本院卷第24至25頁、第94至96頁)、財團
    法人金融聯合徵信中心資料(見本院卷第26至30頁)、財政部
    臺北市國稅局財產歸屬資料清單(見本院卷第99頁)、財政部
    臺北市國稅局96年度至98年度綜合所得稅各類所得資料清單
    (見本院卷第100至102頁)、臺灣桃園地方法院民事執行處強
    制執行金額計算書分配表(見本院卷第11頁)、分配結果彙總
    表(見本院卷第10頁)、稅務電子閘門財產所得調件明細表(
    見本院卷第41至45頁)、股票轉讓過戶申請書(見本院卷第
    116頁)、財政部臺北市國稅局贈與稅不計入贈與總額證明書
    (見本院卷第117頁)、摩言公司變更登記表(見本院卷第77至
    79頁)、經濟部97年10月7日經授中字第09735177800號函(見
    本院卷第83頁)。而聲請人所有之高雄市苓雅區○○○段二
    小段3408地號土地、20600建號同上建物未保存登記部分、
    14181建號同上建物之共同使用部分及14152建號高雄市○○
    區○○街10巷11 號，業經臺灣高雄地方法院民事執行處拍
    賣實施分配在案，尚有不足(台北富邦銀行分配不足額476,8
    52元、玉山銀行分配不足額8,035,120元、板信銀行分配不
    足額11,989,536元、高雄市國稅局分配不足額840,697元、
    高雄市稅捐稽徵處苓雅分處分配不足額2,669元、第一銀行
    分配不足額65,785,767元、復貫公司分配不足額62,293,078
    元、臺灣金融資產管理股份有限公司分配不足額31,192,037
    元、慶豐銀行分配不足額8,848,217元、聯邦金融分配不足
    額1,876,281元)，有臺灣高雄地方法院民事執行處97年度司
    執字第22137號強制執行金額計算書分配表(見本院卷第119
    至121頁）附卷足憑，是聲請人上開不動產顯無剩餘費用可
    列為破產財團，以供債權人分配。
  (二)本院依職權向財政部臺北市國稅局萬華稽徵所、財政部高雄
    市國稅局新興稽徵所函詢聲請人之欠稅情形，其分別函覆聲
    請人截至100年3月7日止，尚滯欠95、96年度綜合所得稅應
    納稅款共計849,934元(含本稅、滯納金、滯納利息等)及聲
    請人截至100年3月1日止應納97年度綜合所稅3,025,777元，
    且繳納期限至100年3月25日(臺北市國稅局萬華稽徵所100年
    3月2日財北國稅萬華服字第1000201387號函及其檢附欠稅總
    歸戶查詢情形表見本院卷第84至85頁、財政部高雄市國稅局
    新興稽徵所100年3月7日財高國稅新服字第1000001644號函
    及其檢附欠稅總歸戶查詢情形表見本院卷第86至87頁)。聲
    請人雖稱其有50萬元可供成立破產財團云云，惟聲請人之50
    萬元供優先清償前述聲請人所積欠之所得稅，仍有不足，並
    無餘額可供組成破產財團。綜上，本件審酌聲請人現有之財
    產，顯不足以清償前開稅費，若再宣告破產，尚須優先支付
    破產財團之管理、變價及分配所生之費用等財團費用，將使
    破產財團財產更形減少，徒使稅捐債權減少分配，與破產制
    度之本旨不符，是依前揭說明，本件難認有破產之實益及必
    要。從而，聲請人聲請破產，為無理由，應予駁回。
四依破產法第5條，民事訴訟法第95條、第78條，裁定如主文。
中    華    民    國    100     年    6    月    7    日
                  民事第一庭    法  官  周美雲
以上正本係照原本作成。
如對本裁定抗告須於裁定送達後10日內向本院提出抗告狀，並繳
納抗告費新臺幣1,000元。
中    華    民    國    100     年    6    月    7    日
                                書記官  詹雪娥